【裁判字號】    97,台上,3613
【裁判日期】    970731
【裁判案由】    殺人未遂等罪
【裁判全文】
最高法院刑事判決            九十七年度台上字第三六一三號
上  訴  人  台灣高等法院台南分院檢察署檢察官
上  訴  人
即  被  告  甲○○
被      告  乙○○
選任辯護人  汪玉蓮律師
上列上訴人等因被告等殺人未遂等罪案件，不服台灣高等法院台
南分院中華民國九十七年五月六日第二審判決（九十七年度上訴
字第二七四號，起訴案號：台灣嘉義地方法院檢察署九十六年度
偵字第五０三一、六四六六號），提起上訴，本院判決如下：
    主  文
原判決關於乙○○部分撤銷，發回台灣高等法院台南分院。
其他上訴駁回。
    理  由
甲、撤銷（即乙○○）部分
本件原判決關於被告乙○○部分，以公訴意旨略稱：乙○○於民
國九十六年六月十六日晚間與被害人丙○○在嘉義市某處飲酒，
二人因細故發生爭執並互毆，乙○○不甘受辱，以電話要求甲○
○持空氣槍至嘉義市○區○○街三十一號丙○○宅，共同找丙○
○理論，同日二十二時四十分許，甲○○持空氣槍與乙○○進入
丙○○宅，丙○○聞聲欲逃離，但為甲○○所阻止，甲○○先開
一槍嚇丙○○，復經乙○○指示，朝丙○○頭部射擊一槍，致丙
○○右側硬膜下出血及顱內出血、左側顱內出血及腦室內出血，
經送醫急救倖免於難；因認乙○○涉犯刑法第二百七十一條第二
項、第一項及槍砲彈藥刀械管制條例第八條第四項之罪嫌等語。
但經原審審理結果，仍認為不能證明乙○○犯罪，因而維持第一
審諭知乙○○無罪部分之判決，駁回檢察官在第二審之上訴，固
非無見。
惟按：審理事實之法院，對於案內與待證事項有關之一切證據，
除認為不必要者外，均應詳為調查，然後基於調查所得之心證以
為判斷之基礎。故證據雖已調查，而尚有其他必要部分並未調查
，仍難遽為被告有利或不利之認定。原判決依甲○○及丙○○之
女兒呂孟如於第一審之證詞等，認甲○○於警詢及偵查中不利乙
○○之指證，欠缺憑信性，本件無積極證據足證乙○○有上揭被
訴之犯行，乃為乙○○有利之認定。然查：(一)甲○○於九十六年
六月十六日二十二時四十分許，持槍射擊丙○○致其受傷後，於
同年、月十七日二十二時許前往警局投案自首，而於翌日即同年
、月十八日經解送至台灣嘉義地方法院檢察署，由檢察官諭知交
保後釋放，嗣於九十六年十月九日始由第一審命執行羈押，有其
警詢筆錄、偵查中訊問筆錄及第一審押票回證等在卷可稽（見第
五０三一號偵查卷第一至一二頁，第一審卷第五０、九六頁）。
甲○○於警詢及檢察官訊問時，均指稱：本件係乙○○要伊持槍
、彈同往與丙○○理論，在丙○○住處時，乙○○要伊對丙○○
開槍等語（見警卷第二至四頁，第五０三一號偵查卷第八、九頁
），雖甲○○嗣於第一審改稱：因案發後聯絡不上乙○○，認其
刻意逃避，於警詢時及偵查中始挾怨故為上開不利於乙○○之證
詞等語，但甲○○自九十六年六月十八日經檢察官諭知交保後，
迄同年十月九日始由第一審執行羈押，其間在外三個多月，且其
於九十六年十月九日到庭，係先更改前詞，陳稱：乙○○未叫伊
帶空氣槍，亦不知伊帶槍，伊與丙○○拉扯時，不小心擊發空氣
槍等語，而為乙○○有利之供述，訊畢始由第一審法官命執行羈
押，有該訊問筆錄可稽（見第一審卷第五四至五七頁）。是甲○
○有無於該保釋在外之期間與乙○○串證，乃改為有利於乙○○
之供證，衡情似非全無可能。原審未斟酌及此，反以甲○○經第
一審命羈押後，仍願改口為乙○○有利之證詞，資以認定甲○○
遭羈押後之供述較前於警詢及偵查中之供述可信，核與前揭卷內
訴訟資料未盡相符，自嫌速斷。(二)目擊證人呂孟如於偵查中曾為
不利於乙○○之證言（見同上偵查卷第四二頁），且丙○○於原
審亦具狀陳稱：案發後，乙○○於法院判決前，曾前來表示須為
其說話始願和解，伊迫於家境困難，受傷急需用錢，乃答應其請
求，故伊女兒呂孟如於第一審之證詞並非實在；伊與甲○○不相
識，案發時，乙○○帶甲○○來，向甲○○表示這個人就是丙○
○，甲○○隨即對伊開槍，本件確係乙○○教唆甲○○殺害伊，
請求再傳喚呂孟如到庭以查明事證之經過等語（見原審卷第七四
、七五頁）。實情如何？顯然仍待釐清。原審未說明呂孟如於偵
查中之證言不足採取之理由，亦未傳喚呂孟如，再詳加查證以究
明真相，遽憑甲○○、呂孟如嗣後翻異之供詞，而認乙○○並無
被訴之犯行，併嫌調查職責未盡及判決理由欠備。檢察官上訴意
旨執此指摘原判決不當，尚非全無理由，應認原判決關於乙○○
部分有撤銷發回更審之原因。
乙、駁回（即甲○○）部分
一、甲○○上訴部分
查第三審上訴書狀，應敘述上訴之理由，其未敘述者，得於提起
上訴後十日內補提理由書於原審法院；其已逾上述期間，而於第
三審法院未判決前仍未提出上訴理由書狀者，第三審法院應以判
決駁回之。刑事訴訟法第三百八十二條第一項、第三百九十五條
後段規定甚明。本件上訴人即被告甲○○因違反槍砲彈藥刀械管
制條例及殺人未遂案件，原審維持第一審之科刑判決（分別論甲
○○以未經許可，持有空氣槍罪，處有期徒刑二年六月，併科罰
金新台幣三萬元，並諭知罰金易服勞役折算之標準，及為相關沒
收之宣告；及殺人未遂罪，處有期徒刑七年。並定其應執行之刑
。），駁回甲○○在第二審之上訴。甲○○不服原審判決，於九
十七年五月十九日提起第三審上訴，其上訴狀僅稱：請求重新判
決，理由後補云云，並未敘述理由，迄今逾期已久，於本院未判
決前仍未提出，依上開規定其上訴自非合法，應予駁回。
二、檢察官對甲○○上訴部分
按刑事訴訟法第三百七十七條規定：上訴於第三審法院，非以判
決違背法令為理由，不得為之。是提起第三審上訴，應以原判決
違背法令為理由，係屬法定要件。如果上訴理由書狀並未依據卷
內訴訟資料，具體指摘原判決不適用何種法則或如何適用不當，
或所指摘原判決違法情事，顯與法律規定得為第三審上訴理由之
違法情形，不相適合時，均應認其上訴為違背法律上之程式，予
以駁回。本件檢察官不服原審維持第一審關於甲○○違反槍砲彈
藥刀械管制條例及殺人未遂案件部分之科刑判決，提起第三審上
訴，於上訴書記載略稱：本件確係乙○○教唆甲○○殺害丙○○
；甲○○於第一審命具保停止羈押期間，曾至丙○○處致歉，表
示本件係乙○○叫其做的，原判決反而以之認為甲○○於警詢及
偵查中不利乙○○之指證均無足採；乙○○於判決前，以丙○○
家人須為其有利供述為和解條件，丙○○受傷急需用錢，迫於家
境，而答應其請求，丙○○之女兒呂孟如於審判中之證詞，應非
實在；原判決有不適用法則、適用法則不當及判斷違背經驗法則
之違法等語。經核其上訴意旨，要均為不服原審關於維持第一審
判決乙○○無罪部分之理由，對原判決關於甲○○部分，則未依
據卷內訴訟資料，具體指摘原判決不適用何種法則或如何適用不
當，自與法律規定得為第三審上訴理由之違法情形，不相適合。
應認其此部分上訴為違背法律上之程式，予以駁回。
據上論結，應依刑事訴訟法第三百九十七條、第四百零一條、第
三百九十五條，判決如主文。
中    華    民    國  九十七  年    七    月  三十一  日
                      最高法院刑事第十庭
                          審判長法官  邵  燕  玲
                                法官  李  伯  道
                                法官  孫  增  同
                                法官  吳      燦
                                法官  李  英  勇
      本件正本證明與原本無異
                                      書  記  官
中    華    民    國  九十七  年    八    月    五    日
                                                    Ｍ


司法院資訊處製作；財團法人民間司法改革基金會備份。
